臺灣高等法院民事判決　　　　　　　　　93年度訴易字第66號
原　　　告　甲○○
訴訟代理人　王凱利
被　　　告　乙○○
上列當事人間侵權行為損害賠償事件，原告於刑事訴訟程序附帶
提起民事訴訟請求損害賠償事件，由刑事庭裁定移送前來，本院
於93年7月29日言詞辯論終結，判決如下：
    主      文
被告應給付原告新臺幣貳拾伍萬柒仟零柒拾壹元，及自民國九十
三年七月二十一日起，至清償日止，按年息百分之五計算之利息
。
原告其餘之訴駁回。
訴訟費用由被告負擔四分之一，餘由原告負擔。
    事實及理由
一、按訴之變更或追加，非經他造同意，不得為之，惟如係擴張
    或減縮應受判決事項之聲明者，則不在此限，此觀民事訴訟
    法第255條第 1項第3款規定甚明。查本件原告主張基於侵權
    行為法律關係，原請求命判決被告賠償新台幣（下同）1,08
    9,752 元及法定遲延利息，嗣減縮其訴之聲明，請求判令被
    告應給付1,007,071 元及法定遲延利息，依前開規定，毋庸
    經被告同意，應予准許，合先敘明。
二、本件原告起訴主張：被告患有癲癇而未考領有自小客車駕駛
    執照，其應注意不得駕駛車輛上路，猶於民國（下同）92年
    3月14日下午駕駛車牌號碼KY-7746號自小客車，沿桃園縣桃
    園市○○路往中正路方向行駛，於同日15時50分許，行經桃
    園市○○路與莒光街交岔路口時，應注意在其車前有伊行走
    於路旁之狀況，並隨時採取必要之安全措施，以避免事故之
    發生，詎其能注意，而無不能注意之情事，竟疏未注意貿然
    前行而自後撞及伊，致伊受有頭部外傷合併硬腦膜上腔出血
    之傷害，且被告撞及伊後，竟加速逃逸，因路人林文川記下
    被告所駕車輛之車牌號碼後，始經警循線查獲。其所犯過失
    傷害人罪業經法院判處有期徒刑 6月，又駕駛動力交通工具
    ，致人受傷而逃逸罪亦經判處有期徒刑10月，應執行有期徒
    刑1年3月確定。爰依侵權行為法律關係，請求被告賠償伊醫
    藥費7,071元、精神慰撫金1,000,000元，合計 1,007,071元
    並加計法定遲延利息等語。
三、被告則以：原告請求金額過高，伊無力給付等語，資為抗辯
    ，而聲明駁回原告之訴。
四、查原告主張之事實，業據其提出桃園縣警察局桃園分局道路
    交通事故證明書、診斷證明書、名片為證（見本院卷(二)第71
    至73頁），而被告因上開所犯過失傷害人罪，及駕駛動力交
    通工具，致人受傷而逃逸罪，亦經臺灣桃園地方法院以92年
    度交訴字第114號分別判處有期徒刑6月及10月，應執行有期
    徒刑1年3月，並經本院以本院93年度交上訴字第 108號刑事
    判決駁回被告之上訴而確定在案，亦經本院依職權調取上開
    刑事卷全卷閱明屬實，及有各該判決附卷可稽（見本院卷(二)
    第74至82頁），復為被告所不爭執，堪認原告此部分之主張
    為真正。
五、按因故意或過失，不法侵害他人權利者，負損害賠償責任。
    又不法侵害他人之身體或健康者，對於被害人因此喪失或減
    少勞動能力或增加生活上之需要時，應負損害賠償責任。而
    不法侵害他人之身體、健康、名譽、自由、信用、隱私、貞
    操，或不法侵害其他人格法益而情節重大者，被害人雖非財
    產上之損害，亦得請求賠償相當之金額，民法第184條第1項
    前段、第193條第1項及第195條第1項分別定有明文。本件被
    告行經上開路段，自應注意是否有行人在側，且依其情況，
    非不能注意，而疏未注意，致肇事使原告之身體受有損害，
    足見其過失行為與原告之受傷間有相當因果關係，是原告請
    求其賠償所受之損害，洵屬有據。爰就原告各項請求之金額
    應否准許，分述如左：
  (一)醫療費用部分：
    原告主張其因受上開傷害，須支出醫療費用，爰於7,071元
    範圍內為請求等語，業據提出敏盛綜合醫院醫療費用收據為
    證（見本院卷(二)第83至95頁），堪信為真，應認原告請求被
    告賠償醫療費用7,071元，為有理由，應予准許。
  (二)精神慰撫金部分：
    查原告因被告之傷害行為，致受有頭部外傷合併硬腦膜上腔
    出血之傷害，住院治療多日，有診斷證明書附卷可參（見本
    院卷(二)第72頁），傷勢不可謂不重，堪信其肉體上及精神上
    所受之傷害甚鉅，併審酌原告為國小畢業，現未工作（見本
    院卷(二)第31、48頁），為原告所自承，其名下亦有不動產，
    有稅務電子閘門財產所得調件明細表附卷可稽（見本院卷(二)
    第17至20頁），而被告教育程度則為國中畢業，罹有癲癇未
    工作（見本院卷(二)第58頁），其名下有汽車乙輛（見本院卷
    (二)第6至9頁所附稅務電子閘門財產所得調件明細表），並兩
    造經濟狀況及原告所受傷害程度等一切情狀，認原告請求給
    付精神慰撫金以250,000元為允當，逾此範圍之請求 ，則屬
    無據，應予駁回。
  (三)從而，原告得請求之損害賠償，包括醫療費用7,071元、精
    神慰撫金250,000元，計共257,071元。
六、綜上所述，原告本於侵權行為法律關係，請求被告賠償其25
    7,071元，及自起訴狀繕本送達之翌日即93年7月21日起，至
    清償日止，按年息5%計算之利息，洵屬正當，應予准許。逾
    此部分所為之請求，為無理由，應予駁回。
七、本件因事證已臻明確，兩造其餘攻擊、防禦方法及所為之立
    證，核與判決之結果不生影響，爰不逐一予以論究，併予敘
    明。
據上論結：本件原告之訴，為一部有理由，一部無理由，依民事
訴訟法第79條但書、判決如主文。
中　　華　　民　　國　　94　　年　　8 　　月　　16　　日
                  民事第十六庭  審判長法　官  黃騰耀
　　　　　　　　　　　      　　　　　法　官  郭松濤
　　　　　　　　　　　      　　　　　法　官  黃莉雲
正本係照原本作成。
不得上訴。
中　　華　　民　　國　　94　　年　　8 　　月　　18　　日
　　　　　　　　　　　　　　　　　　　書記官  秦仲芳
